【裁判字號】    99,台上,2920
【裁判日期】    990513
【裁判案由】    違反毒品危害防制條例
【裁判全文】
最高法院刑事判決            九十九年度台上字第二九二０號
上  訴  人  甲○○
上列上訴人因違反毒品危害防制條例案件，不服台灣高等法院中
華民國九十九年三月十六日第二審判決（九十八年度上訴字第四
九一七號，起訴案號：台灣板橋地方法院檢察署九十八年度偵字
第一七一三六、二二四三０號），提起上訴，本院判決如下：
    主  文
上訴駁回。
    理  由
按刑事訴訟法第三百七十七條規定，上訴於第三審法院，非以判
決違背法令為理由，不得為之。是提起第三審上訴，應以原判決
違背法令為理由，係屬法定要件。如果上訴理由書狀並未依據卷
內訴訟資料，具體指摘原判決不適用何種法則或如何適用不當，
或所指摘原判決違法情事，顯與法律規定得為第三審上訴理由之
違法情形，不相適合時，均應認其上訴為違背法律上之程式，予
以駁回。本件原判決認定上訴人甲○○明知海洛因係屬毒品危害
防制條例第二條第二項第一款所列之第一級毒品，未經主管機關
許可，不得運輸、持有，且係行政院依懲治走私條例第二條第三
項規定公告之管制進出口物品，未經許可不得私運進口。仍因經
濟狀況不佳而圖私利，因綽號「大頭」之成年男子（真實姓名年
籍不詳）之慫恿，而答應以新台幣（下同）五萬元之代價，前往
柬埔寨運輸、私運海洛因。謀議既定，即與「大頭」共同基於自
柬埔寨運輸、私運海洛因入境之犯意聯絡，由上訴人於民國九十
八年六月十二日搭機飛往柬埔寨，並由同具上開犯意聯絡，綽號
「阿文」、「小馬」之成年男子（真實姓名年籍均不詳）接機及
安排上訴人之食宿。迨至同年月十六日上訴人將「小馬」、「阿
文」所交付以保險套盛裝之海洛因六十小顆吞食入腹，將四大顆
塞入肛門（合計淨重441.27公克，純度85.53％，純質淨重377.4
2 公克），旋於翌（17）日自柬埔寨搭機返國，於同日下午五時
零分許返抵台灣桃園國際機場，而運輸、私運第一級毒品海洛因
入境。並即於同日十八時許為警查獲，並扣得前述海洛因及上訴
人所持用供運輸海洛因所用之行動電話一支（含門號0000000000
號SIM 卡一張）等情。因而撤銷第一審之科刑判決，改判依想像
競合犯及毒品危害防制條例第四條第一項、第十七條第二項規定
，仍論處上訴人共同運輸第一級毒品罪刑（有期徒刑十五年及相
關之從刑宣告），已綜合全部卷證資料，敘明其所憑之證據及認
定之理由，從形式上觀察，並無判決違背法令之情形存在。上訴
意旨略以：量刑輕重，係屬事實審法院得依職權自由裁量之事項
，苟其量刑已以行為人之責任為基礎，並斟酌刑法第五十七條各
款及第五十九條所列情狀，上級審法院即不得單就量刑部分指為
違法或不當。本件第一審已詳敘上訴人本案所為何以情堪憫恕，
客觀上足以引起一般人之同情，若處以法定最低度刑猶嫌過重，
應適用刑法第五十九條減輕其刑之理由；併依上訴人之行為責任
為基礎，審酌上訴人之犯後態度，始據以科刑。乃原判決竟以上
訴人有犯罪前科，素行不佳，認上訴人無可堪憫恕之處，而撤銷
第一審之判決，即有理由矛盾、適用法則不當及違背立法本旨之
違誤等語。
惟按，適用刑法第五十九條酌減其刑與否，法院有權斟酌決定，
事實審法院未依該規定減輕其刑，並無違法可言，不得據為上訴
第三審之理由。又我國刑事訴訟法規定之第二審法院為事實之覆
審，應自行調查證據認定事實，並審酌各項情狀而為量刑。查本
件第一審判決，既經原審以有下列違法情形而撤銷：(1)、漏未認
定「小馬」係共同正犯(2)、上訴人於偵查及原審自白犯罪，第一
審未及依毒品危害防制條例第十七條第二項之規定減輕其刑(3)、
沒收與本件犯罪無關之行動電話(4)、適用刑法第五十九條規定減
輕其刑為不當。則第一審判決適用刑法第五十九條規定以及所量
處之刑，均已不復存在。原審自得本其職權自由裁量，重為審酌
，不受第一審判決之拘束。上訴意旨以原判決係單以第一審適用
刑法第五十九條為不當而撤銷云云，已屬誤會。原判決審酌上訴
人前有二次違反懲治走私條例之前科，素行欠佳；且上訴人於第
一審否認犯行，犯罪之情狀並無可堪憫恕之處；併敘明第一審依
刑法第五十九條規定減輕其刑，尚有未妥，進而認檢察官第二審
上訴意旨關於此部分之指摘，為有理由。所為論述於法並無不合
，不容任意指摘，而執為第三審上訴之適法理由。上訴人之上訴
違背法律上之程式，應予駁回。
據上論結，應依刑事訴訟法第三百九十五條前段，判決如主文。
中    華    民    國  九十九  年    五    月   十三   日
                      最高法院刑事第五庭
                          審判長法官  陳  正  庸
                                法官  林  秀  夫
                                法官  宋      祺
                                法官  陳  祐  治
                                法官  林  瑞  斌
本件正本證明與原本無異
                                      書  記  官
中    華    民    國  九十九  年    五    月  二十一  日
                                                      v

司法院資訊處製作；財團法人民間司法改革基金會備份。
